臺灣新竹地方法院刑事判決
110年度訴字第570號
公  訴  人  臺灣新竹地方檢察署檢察官
被      告  羅一凡


指定辯護人  張智程律師
上列被告因違反毒品危害防制條例等案件，經檢察官提起公訴（
109年度偵字第12810、12811、12812號、110年度偵字第337號）
，本院判決如下：
    主  文
羅一凡犯下列數罪，不得易科罰金部分應執行有期徒刑柒年陸月
：
一、犯如附表所示之罪，各處如附表主文欄所示之刑及沒收（事
    實一）。
二、犯非法持有非制式手槍罪，累犯，處有期徒刑參年陸月，併
    科罰金新臺幣伍萬元，罰金如易服勞役，以新臺幣壹仟元折
    算壹日（事實二）。　　
    扣案非制式手槍壹枝(含彈匣，槍枝管制編號0000000000號)
    沒收。
    事  實
一、羅一凡明知甲基安非他命屬毒品危害防制條例第2條第2項第
    2款所列之第2級毒品及藥事法所稱之禁藥，不得非法販賣及
    轉讓，竟分別基於意圖營利而販賣、幫助販賣第二級毒品甲
    基安非他命及轉讓禁藥之犯意，以其持用門號0000000000之
    手機，於附表編號1至6所示之時間、地點，販賣、幫助販賣
    及轉讓如附表各編號內容欄內所示之毒品或禁藥予附表所示
    之對象。
二、羅一凡明知可發射子彈或金屬具有殺傷力之槍枝，屬槍砲彈
    藥刀械管制條例所管制之違禁物品，未經中央主管機關許可
    ，不得持有，竟基於非法持有非制式手槍之犯意，於民國10
    5至106年間某日時，在新竹縣○○鎮○○○00號住處，以新臺幣
    （下同）5萬元之代價，向姓名年籍不詳綽號「彈古」之成
    年男子購買可發射子彈具殺傷力之非制式手槍1枝（含彈匣1
    個，槍枝管制編號0000000000號）而持有之。嗣於109年11
    月4日14時41分許，為警在羅一凡上開住處搜索並扣得羅一
    凡所有之上開非制式手槍1枝，而查悉上情。
    理  由
壹、程序部分：
　　本判決所引用下列證據，檢察官、被告及辯護人皆不爭執證
    據能力（訴卷第191、433至440頁），本院審酌後亦認為適
    當，均應有證據能力。
貳、實體部分：
一、事實一：　　
㈠、認定犯罪事實所憑之證據及理由： 
　⒈上開犯罪事實（即附表編號1至6），業據被告於偵查中、本
    院準備及審判程序時坦承不諱（偵12810卷第42至43頁、訴
    卷第189至190、430、440至441頁），核與證人即同案被告
    范揚國、證人黃文祺、葉佐軍於警詢時及偵查中之證述（偵
    12812卷第62至64頁、訴卷第99至104、269至284頁、他1711
    卷1第23至32、57至61、120至122、139至142頁）大致相符
    。並有新竹市警察局偵辦毒品案件尿液檢體委驗單（黃文祺
    、葉佐軍尿液檢體）、台灣尖端先進生技醫藥股份有限公司
    109年11月20日濫用藥物檢驗報告各2份(偵337卷第188至189
    、190至191頁)、羅一凡使用門號0000000000號通訊監察譯
    文(他1711卷1第44至47、128至129頁）、本院109 年度聲搜
    字第604 號搜索票、新竹市警察局刑事警察大隊109 年11月
    4 日搜索、扣押筆錄暨扣押物品目錄表(偵12810卷第17至20
    頁）、現場及扣案物照片9張（偵12810卷第28至30頁）、 
    本院109年聲監字第222 號通訊監察書（738聲監卷第21頁及
    反面）、109 年聲監續字第489、564 號通訊監察書（870聲
    監卷第22至23頁、872聲監卷第6至8頁）。此外，復有被告
    羅一凡持用之HTC牌手機1支（含門號0000000000門號卡1張
    ）、分裝袋1包、電子磅秤2組扣案可資佐證。  
  ⒉查被告坦認附表編號3至6所示販賣第二級毒品及收取金錢之
    行為，足認被告主觀上有販賣毒品而以此牟利意圖，並為販
    賣構成要件行為之實現。
㈡、綜上，被告之任意性自白與事實相符。從而，本案就事實一
    所載犯行，事證已臻明確，被告所涉各該犯行，堪以認定，
    應依法論科。
二、事實二：
㈠、被告固坦承於109年11月4日下午，為警於其住處扣得如事實
    二所載之非制式手槍1枝(管制編號0000000000）之事實，惟
    矢口否認有何非法持有非制式手槍犯行，辯稱：槍是溫雙寶
    的，當天我在回家的路上看到溫雙寶的車子壞掉，我就把溫
    雙寶載來我家，在家中我提及被人騙的事情，溫雙寶就說要
    拿槍來支援我，我把車子借溫雙寶去拿槍，我不清楚他去哪
    裡拿槍，到了下午我醒來時就看到警察來搜索，溫雙寶何時
    進入我房間我也不知道，黑色包包是溫雙寶的云云。
㈡、經查，扣案之非制式手槍1枝確係於被告住處房間內扣得之事
    實，業經被告自承在卷(偵12810卷第8、42頁、訴卷第188至
    189頁)，並有前揭109年11月4日搜索、扣押筆錄暨扣押物品
    目錄表、現場及扣案物照片9張、新竹市警察局槍枝初步檢
    視報告表(偵12810卷第22至25頁)，及扣案之手槍1枝可證，
    而該手槍經鑑定後，認係非制式手槍，由仿手槍外型製造之
    槍枝，組裝已貫通之金屬槍管而成，擊發功能正常，可供擊
    發適用子彈使用，認具殺傷力等節，亦有內政部警政署刑事
    警察局109年12月17日刑鑑字第1098023591號鑑定書1份可佐
    （偵12810卷第74至76頁），是此部分事實，首堪認定。
㈢、再查，被告於警詢時坦承犯行供稱：改造手槍1枝是我所有，
    是金牛座P915、黑色，是我向綽號「彈古」於5、6年前以5
    萬元向他購買的，因為好玩所以才持有，我曾經於109年11
    月2日10點左右在我住處試打過，沒有持以犯其他刑案等語
    （偵12810卷第7頁反面至第8頁）；其於偵查時復供承：彈
    匣及手槍都是我的，3、4年前在我家向綽號「彈古」購買，
    當時買1把槍及10發子彈，花了5萬元，我把槍彈放在家裡的
    倉庫，買槍是為了好玩，沒有用槍犯案過等語（偵12810卷
    第41至42頁）；被告於本院準備程序時亦坦承犯行：我承認
    。槍枝被抓會被判很重的罪，槍那時就放在那邊等語（訴卷
    第188至189、192頁），前後陳述皆為一致，且就槍枝向誰
    購買、購買時間、取得物之內容等節均供述明確，其於本院
    審理時突翻異其詞，改稱是溫雙寶的云云，前後說法大相逕
    庭，已難憑採。且被告在本院稱：我中午睡覺前家裡沒有那
    把槍，是警察把我叫起來的，原先待在我家的李志強可以證
    明他離開我家時，他有跟溫雙寶會車，他有跟溫雙寶說我睡
    著了云云，惟被告於警詢時已明確供述警方至伊住所執行拘
    提搜索時，現場還有溫雙寶等語（偵12810卷第7頁反面），
    則既然溫雙寶在警方搜索時人就在現場，被告大可向警方表
    示黑色包包是溫雙寶帶來的，並將被告所自稱之「溫雙寶何
    時進入我房間放槍我也不知道」等情坦白告知，乃被告卻仍
    向警方為手槍是伊所有的供述，且在警方叫伊起床的當下即
    知黑色包包內為手槍，而向警方自首槍枝為伊所有，顯見被
    告對黑色包包內有槍枝一節，早已知情；再者，縱使槍枝真
    係溫雙寶所有，被告既稱溫雙寶要借伊槍枝用以支援等語，
    而溫雙寶其後果將槍枝攜至被告住處，當然是要借給被告使
    用，則被告至少有與溫雙寶共同非法持有槍枝之犯行，是就
    本案在被告房間內扣得的非制式手槍，被告完全無從推卸而
    諉為不知，其於本院翻供改稱是溫雙寶在伊不知情狀況下將
    手槍置放伊房間云云，難以採信。被告非法持有非制式手槍
    犯行，事證已明。
㈣、被告於本院聲請傳喚證人即友人李志強、李志明、及其母彭
    瑞鈴，欲證明伊在睡覺前家裡沒有那把槍云云，惟此節不僅
    與其先前所述矛盾，且被告復自承證人等並未看到溫雙寶有
    帶槍來等語，再佐以上開說明，被告所欲傳喚之證人均與本
    案被告持有非制式手槍犯行無關，且均無從為有利於被告之
    認定，核無傳喚之必要，附此敘明。
㈤、綜上所述，被告非法持有非制式改造手槍之犯行，事證明確
    ，堪以認定。
三、論罪科刑：
㈠、新舊法比較：
  ⒈被告為事實一即附表編號1之行為後，毒品危害防制條例第4 
    條第2 項、第17條第2 項業經立法院修正，並於同年7 月15
    日生效。修正前毒品危害防制條例第4 條第2項就販賣第二
    級毒品者，係處無期徒刑或7 年以上有期徒刑，得併科新臺
    幣1 千萬元以下罰金，修正後為處無期徒刑或10年以上有期
    徒刑，得併科1 千5 百萬元以下罰金，修正提高最低法定刑
    及罰金刑。又修正前同條例第17條第2 項係規定：「犯第4 
    條至第8 條之罪於偵查及審判中均自白者，減輕其刑」，修
    正後係規定：「犯第4 條至第8 條之罪於偵查及歷次審判中
    均自白者，減輕其刑」，修正後將該條項減刑之規定限縮於
    歷次審判中均自白始得適用，經比較結果，新法並未較為有
    利於行為人，自應適用行為時即修正前之規定論處。
  ⒉至被告自105、106年間某日起至109年11月4日警方查獲時止
    ，其間持有本案非制式手槍，為繼續犯，槍砲彈藥刀械管制
    條例第7條雖於109年6月12日修正施行，然被告之犯罪行為
    完結須繼續至持有行為終了時為止，從而被告所為自應依查
    獲時業已修正生效之槍砲彈藥刀械管制條例第7條第4項論處
    ，無新舊法比較之問題。
㈡、罪名：核被告就事實一之附表編號1所為，係犯刑法第30條、
    修正前毒品危害防制條例第4條第2項之幫助販賣第二級毒品
    罪；就附表編號2所為，係犯藥事法第83條第1 項之轉讓禁
    藥罪；就附表編號3至6所為，均係犯毒品危害防制條例第4
    條第2項之販賣第二級毒品罪。核被告就事實二所為，係犯
    槍砲彈藥刀械管制條例第7條第4項之非法持有非制式手槍罪
    。被告因販賣第二級毒品甲基安非他命而持有甲基安非他命
    之低度行為，為其各次販賣第二級毒品之高度行為所吸收，
    不另論罪。至被告轉讓甲基安非他命部分，因藥事法對於持
    有禁藥之行為未設有處罰規定，高度之轉讓行為既已依藥事
    法加以處罰，低度之持有甲基安非他命行為，即不能再行割
    裂適用毒品危害防制條例加以處罰。公訴意旨固認被告就附
    表編號1部分係與同案被告范揚國共同販賣第二級毒品等語
    。惟查，同案被告范揚國於本院審理時供稱：這次是羅一凡
    通知我，由我自己賣給黃文祺等語（訴卷第282頁），核與
    證人黃文祺於偵查中證稱：我一開始問羅一凡有沒有東西可
    以拿，羅一凡說沒有，因為我也認識范揚國，所以羅一凡把
    我轉介給范揚國，我最後向范揚國購買甲基安非他命等語（
    他1711卷1第58頁）大致相符，足認本次實際買賣交易係由
    范揚國與證人黃文祺完成，而被告羅一凡於本院準備程序時
    亦堅決否認有何與范揚國共同販賣第二級毒品給黃文祺等語
    （訴卷第189頁），再佐以檢察官提出編號D13-1至D13-3所
    示通訊監察譯文（他1711卷1第44頁），被告在黃文祺要購
    買毒品時表示「我先打給揚國，看他在哪邊，我先過去找他
    聊一下」等語一節觀之，應認被告並未參與范揚國販賣毒品
    之構成要件行為或核心事項之決定，而係基於幫助范揚國販
    賣之意而參與犯罪，且所參與者為犯罪構成要件以外之行為
    ，應屬幫助犯。公訴意旨以被告轉介范揚國與黃文祺進行本
    次買賣第二級毒品交易，認其與被告即為共同正犯，容有未
    洽，惟正犯與幫助犯間，尚無庸變更起訴法條，併此敘明。
㈢、數罪併罰：被告所犯事實一即附表編號1至6、事實二所示之
    犯行共7罪，犯意各別，行為互殊，應分論併罰。
㈣、刑之加重減輕事由：
　1.累犯加重：查被告前因違反毒品危害防制條例、槍砲彈藥刀
    械管制條例等案件，經本院為有罪判決，並以106年度聲字
    第1033號裁定應執行有期徒刑3年2月確定，經接續執行後，
    於108年11月8日縮短刑期假釋出監，並於109年5月15日假釋
    期滿未經撤銷視為執行完畢等節，有臺灣高等法院被告前案
    紀錄表附卷可參，其受徒刑之執行完畢後，5 年以內故意
    再犯本案有期徒刑以上之罪，均為累犯，本院依司法院釋字
    第775 號解釋意旨，審酌被告有施用毒品、轉讓禁藥及槍砲
    彈藥刀械管制條例之犯行遭法院判刑，且前案均實際入監執
    行接受教化，仍於執行完畢後不久再犯本案同質類型犯罪，
    足認前刑對被告未能產生警惕作用，因認被告有解釋意旨所
    指特別惡性、刑罰感應力薄弱之情，爰除法定本刑為無期徒
    刑部分不得加重外，均依刑法第47條第1 項規定加重其刑。
　2.幫助犯減輕：被告就事實一之附表編號1所為，係以幫助同
    案被告范揚國之意思而參與犯罪構成要件以外之行為，為販
    賣第二級毒品罪之幫助犯，應依刑法第30條第2項之規定，
    減輕其刑，並就此部分先加後減之。
　3.自白減輕：被告就事實一之附表編號1至6所示販賣、幫助販
    賣第二級毒品犯行及轉讓禁藥犯行，已於偵查及本院審理中
    坦承不諱，依最高法院刑事大法庭109年度台上大字第4243
    號裁定意旨，均有毒品危害防制條例第17條第2項減輕其刑
    之適用，爰就附表編號1至6所示犯行，均依毒品危害防制條
    例第17條第2項規定之適用，依法減輕其刑，就編號1部分遞
    減之，就其餘編號部分則先加後減之。
　4.自首減輕：查警方係持案由為違反毒品危害防制條例之搜索
    票至被告住處執行搜索，又無事證證明在此之前警方已得悉
    被告持有手槍之犯行，而搜索時被告當場坦承該手槍係其所
    有等節，有新竹市警察局111年5月6日函暨檢附之職務報告
    、現場照片等在卷可稽(訴卷第218至234頁)，應認被告於具
    偵查權限之警員尚未發覺其非法持有本案非制式手槍前，向
    警員坦認本案槍枝為其非法持有並願接受裁判，足認被告符
    合自首要件，被告嗣後雖翻異前詞否認犯罪，惟此部分應於
    刑法第57條犯後態度等節再行審酌，是就事實二部分，爰仍
    依刑法第62條規定減輕其刑，並就此部分先加後減之。
　5.無刑法第59條之適用：辯護人主張被告本案每次販賣第二級
    毒品的量不多，交易對象只有2人，數量、價金輕微，請求
    依刑法第59條規定酌減其刑等語。然查，被告前已因違反毒
    品危害防制條例案件，經本院判決判處罪刑確定並執行完畢
    而於本案構成累犯等節，已如前述，足認被告明知毒品為法
    律管制物品，禁止施用，遑論販賣，而毒品危害國民健康至
    鉅，染毒更能令人捨身敗家，毀其一生，竟無視毒品對於他
    人之危害，販賣第二級毒品給他人，縱然4次販毒、及幫助
    販毒、轉讓禁藥犯行之毒品數量與犯罪所得非甚鉅，交易對
    象亦只有2人，惟依其客觀之犯行與主觀之惡性加以考量，
    尚難認有何特殊之原因與環境足以引起一般同情，而認縱科
    以依毒品危害防制條例第17條第2項規定減輕其刑後之最低
    度刑仍嫌過重之情形，是被告所為販賣第二級毒品、幫助販
    賣第二級毒品及轉讓禁藥之犯行，均無刑法第59條酌減其刑
    規定之適用。
㈤、量刑：爰以行為人責任為基礎，審酌被告販賣、轉讓毒品給
    他人乃為毒害之源頭，其源不斷，流毒他人，非僅生命、身
    體受其侵害，造成人民生命健康受損之成癮性及危險性，而
    染上毒癮者為索得吸毒之資，甚至甘冒財產犯罪之風險，造
    成社會治安嚴重敗壞，影響所及，非僅他人之生命、身體將
    可能遭受侵害，社會、國家法益亦不能倖免，當非個人生命
    、身體法益所可比擬，其所為均戕害購毒者之身心健康，實
    有不該。惟念及被告於偵查中及本院審理時均坦認全部犯行
    ，勇於面對己非之態度尚可，販賣次數4次、幫助販賣1次、
    轉讓禁藥1次，對象共僅2人，各該次行為交易毒品數量及價
    金非鉅；及審酌被告明知具殺傷力之槍枝，未經許可，不得
    持有，竟無視國家禁令，非法持有本案非制式手槍，所為殊
    值非難，且於本院翻異前詞之犯後態度，暨其持有期間約為
    5年，期間無證據顯示有持以犯案，兼衡被告於本院審理時
    供稱高職畢業之智識程度、婚姻關係及家庭成員、目前從事
    之職業、平均月收入及須否扶養家人之家庭經濟狀況等一切
    情狀，分別量處如主文一即附表各編號主文欄所示之刑、及
    主文二所示之刑，並衡酌被告所犯除轉讓禁藥外之不得易科
    罰金共6罪，犯罪時間相近，行為手段、所侵害法益大部分
    相同，各罪間之責任非難重複程度甚高，依多數犯罪責任遞
    減原則，而為整體非難評價後，依刑法第51條第5款規定，
    定如主文前段所示應執行之刑，以資懲儆。　
四、沒收：   
㈠、扣案HTC牌手機（含0000000000門號卡1 張）1支係被告於事
    實一即附表編號1至6犯罪所用之物，分裝袋1包、電子磅秤2
    組，係被告於事實一即附表編號3至6犯罪所用之物，除有前
    揭通訊監察譯文為憑，且為被告自承在卷(訴卷第435頁)，
    爰分別依毒品危害防制條例第19條第1項、刑法第38條第2項
    規定於各主文下分別宣告沒收。
㈡、扣案之非制式手槍1枝（含彈匣1個，槍枝管制編號000000000
    0），經鑑定後認具殺傷力乙情，業如前述，而屬槍砲彈藥
    刀械管制條例所定未經許可不得持有之違禁物，應依刑法第
    38條第1項之規定宣告沒收。
㈢、被告為附表編號3至6所示販賣第二級毒品犯行，皆有取得價
    金一節已如前述，是各該價金為其犯罪所得，雖未扣案，仍
    不容其保有，爰依刑法第38條之1第1項前段規定，對被告宣
    告沒收，並依同條第3項規定，於全部或一部不能沒收或不
    宜執行沒收時，追徵其價額。
㈣、至於被告處所扣得之其他手機、吸食器等物，均與被告本案
    犯行無關，不予宣告沒收。 
據上論斷，應依刑事訴訟法第299條第1項前段，判決如主文。
本案經檢察官陳榮林提起公訴，檢察官陳亭宇、劉晏如到庭執行
職務。
中　　華　　民　　國　　111 　年　　12　　月　　16　　日
                  刑事第五庭    審判長法  官  魏瑞紅
                                      法  官  李宇璿
                                      法  官  楊麗文 
以上正本證明與原本無異。
如不服本判決應於收受本判決後20日內向本院提出上訴書狀，上
訴書狀應敘述具體理由。上訴書狀未敘述上訴理由者，應於上訴
期間屆滿後20日內補提理由書狀於本院(均須按他造當事人之人
數附繕本 )「切勿逕送上級法院」。 
中　　華　　民　　國　　111 　年　　12　　月　　16　　日
                                      書記官  賴瑩芳
附錄本案論罪科刑法條全文：
修正前毒品危害防制條例第4條第2項
製造、運輸、販賣第二級毒品者，處無期徒刑或7 年以上有期徒
刑，得併科新臺幣1 千萬元以下罰金。
毒品危害防制條例第4條第2項
製造、運輸、販賣第二級毒品者，處無期徒刑或10年以上有期徒
刑，得併科新臺幣1 千5百萬元以下罰金。
藥事法第83條第1項
明知為偽藥或禁藥，而販賣、供應、調劑、運送、寄藏、牙保、
轉讓或意圖販賣而陳列者，處 7 年以下有期徒刑，得併科新臺
幣 5 千萬元以下罰金。　
槍砲彈藥刀械管制條例第7條第4項
未經許可，持有、寄藏或意圖販賣而陳列第1項所列槍砲、彈藥
者，處5年以上有期徒刑，併科新臺幣1千萬元以下罰金。
　　　
附 表      編號 時間 地點 對象 內容 主                  文 1 （起訴書附表編號2） 109年7月3日15時52分後某時許 不詳地點 范揚國  羅一凡將黃文祺購買甲基安非他命之需求轉知范揚國，幫助范揚國販賣第二級毒品，其後由范揚國與黃文祺在新竹縣○○鎮○○○00號旁交易完成。(甲基安非他命1包，重量不詳、1000元） 羅一凡幫助販賣第二級毒品，累犯，處有期徒刑貳年。 扣案HTC牌手機1支（含0000000000門號卡1張）沒收。 2 （起訴書附表編號3） 109年7月19日19時7分後某時許 新竹縣○○鎮○○里0鄰○○○00號 黃文祺 無償轉讓甲基安非他命（幾口）   羅一凡轉讓禁藥，累犯，處有期徒刑肆月。 扣案HTC牌手機1支（含0000000000門號卡1張）沒收。 3 （起訴書附表編號4） 109年9月2日22時21分後某時許 新竹縣○○鎮○○里0鄰○○○00號旁 黃文祺 販賣甲基安非他命1包（重量不詳）、300元   羅一凡販賣第二級毒品，累犯，處有期徒刑伍年壹月。 扣案HTC牌手機1支（含0000000000門號卡1張）、分裝袋1包、電子磅秤2組均沒收。未扣案之犯罪所得新臺幣參佰元沒收，於全部或一部不能沒收或不宜執行沒收時，追徵其價額。 4 （起訴書附表編號5） 109年9月5日21時30分後某時許 新竹縣○○鎮○○里0鄰○○○00號旁 黃文祺 販賣甲基安非他命1包（重量不詳）、1000元   羅一凡販賣第二級毒品，累犯，處有期徒刑伍年壹月。 扣案HTC牌手機1支（含0000000000門號卡1張）、分裝袋1包、電子磅秤2組均沒收。未扣案之犯罪所得新臺幣壹仟元沒收，於全部或一部不能沒收或不宜執行沒收時，追徵其價額。 5 （起訴書附表編號6） 109年8月1日18時55分後某時許 新竹縣○○鎮○○里0鄰○○○00號旁停車場 葉佐軍 販賣甲基安非他命1包（重量不詳）、500元   羅一凡販賣第二級毒品，累犯，處有期徒刑伍年壹月。 扣案HTC牌手機1支（含0000000000門號卡1張）、分裝袋1包、電子磅秤2組均沒收。未扣案之犯罪所得新臺幣伍佰元沒收，於全部或一部不能沒收或不宜執行沒收時，追徵其價額。 6 （起訴書附表編號7） 109年8月23日12時38分後某時許 新竹縣關西鎮中豐路與羅馬公路旁停車場 葉佐軍 販賣甲基安非他命1包（重量不詳）、500元   羅一凡販賣第二級毒品，累犯，處有期徒刑伍年壹月。 扣案HTC牌手機1支（含0000000000門號卡1張）、分裝袋1包、電子磅秤2組均沒收。未扣案之犯罪所得新臺幣伍佰元沒收，於全部或一部不能沒收或不宜執行沒收時，追徵其價額。